【裁判字號】    99,家抗,29
【裁判日期】    990527
【裁判案由】    核定遺產管理人報酬
【裁判全文】
臺灣高雄地方法院民事裁定              99年度家抗字第29號
抗  告  人  何旭苓律師
被繼承人    甲○○
上當事人聲請核定遺產管理人報酬事件，抗告人對於民國99年3
月26日本院99年度司家聲字第214 號第一審所為裁定提起抗告，
本院管轄之第二審法院裁定如下：
    主  文
原裁定廢棄。
抗告人任被繼承人甲○○（男，民國○○年○月○○○日生，身
分證統一編號：Ｚ000000000號）之遺產管理人之報酬
核定為新臺幣柒萬元。
抗告及聲請程序費用由被繼承人甲○○之遺產負擔。
    理  由
一、本件抗告意旨略以：抗告人依本院98年度財管字第96號裁定
    選任為被繼承人甲○○之遺產管理人，依財政部訂頒之「代
    管無人承認繼承遺產作業要點」第14條第3 、4 款之規定，
    管理報酬不得低於孳息收入部分十分之三及遺產現值百分之
    一，本件被繼承人甲○○之遺產現值經原審認定為新臺幣（
    下同）28,524,446元，依上開財政部訂頒之「無人承認繼承
    遺產作業要點」第14條第3 、4 款之規定作業，抗告人得請
    求之報酬為90,000元，原審僅裁定報酬50,000元，自有違誤
    等語，為此提起抗告，請求廢棄原裁定。
二、按「遺產管理人，得請求報酬，其數額由親屬會議按其勞力
    及其與被繼承人之關係酌定之」、「依本法之規定應開親屬
    會議時，由當事人、法定代理人或其他利害關係人召集之」
    、「親屬會議不能召開或召開有困難時，依法應經親屬會議
    處理之事項，由有召集權人聲請法院處理之」，民法第1183
    條、第1129條、第1132條第2 項前段分別定有明文。
三、經查：
  (一)本件被繼承人甲○○於92年4 月28日死亡，其遺產無人繼承
    ，由本院選任抗告人為遺產管理人確定在案，有抗告人提出
    之本院98年度財管字第96號裁定暨確定證明書等影本各1 份
    為證，自堪信屬實。準此，抗告人顯難召開親屬會議酌定其
    管理甲○○遺產之報酬甚明，是其本於利害關係人之地位，
    向本院聲請核定其任遺產管理人之報酬，自屬有據。
  (二)抗告人主張之前揭事實，業據其提出本院95年度家催字第41
    4 號民事裁定、聯合報分類廣告委刊證明單、被繼承人之遺
    產清冊及財政部高雄市國稅局92、93年度綜合所得稅各類所
    得資料清單、財產歸屬資料清單、臺灣屏東地方法院99年3
    月15日屏院惠民執庚字第98司執32223 、32 224號執行命令
    、臺灣屏東地方法院民事執行處98年10月7 日屏院惠民執庚
    字第98司執32223 、32224 號函、臺灣屏東地方法院民事執
    行處98年11月4 日屏院惠民執庚字第98司執32223 、32224
    號函、臺灣屏東地方法院民事執行處98年12月30日屏院惠民
    執庚字第98司執32223 、32224 號通知、臺灣屏東地方法院
    民事執行處99年1 月21日屏院惠民執庚字第98司執32223 、
    32224 號通知、臺灣屏東地方法院民事執行處99年2 月11日
    屏院惠民執庚字第98司執32223 、32224 號通知、車資證明
    單、土地謄本、屏東縣政府稅務局99年1 月21日屏稅土字第
    0990002770號函、何旭苓律師99年1 月15日旭律字第099011
    501 號函、何旭苓律師99年3 月18日旭律字第099031801 、
    099031802 號函等件影本各1 份為證，堪信為真實。
  (三)本件被繼承人甲○○遺產經核定遺有土地6 筆及建物2 筆，
    而其債務除土地有抵押債權存在外，尚有稅捐債務外，遺產
    法律關係尚非單純，抗告人所須支出之相關勞力、時間、心
    力，難謂非鉅，考量抗告人處理上開事務所需時間之久暫、
    耗費人力之程度、各該債權人之受償權利應受保障等一切情
    狀，並參酌財政部所頒訂之「代管無人承認繼承遺產作業要
    點」第14點第3 項規定，有關請求管理遺產報酬不得低於遺
    產現值1%，及財政部97年3 月7 日台財稅字第0974514510號
    函所示「稽徵機關核算96年度執行業務者收入標準」，律師
    擔任破產管理人、遺囑執行人等之報酬，按標的物財產價值
    9%計算收入之規定，認本件核予遺產管理人之報酬以70,000
    元（含已代為墊支之相關費用）為適當，原審僅核定50,000
    元，稍屬較少。抗告意旨，指摘原裁定不當，聲明廢棄，非
    無理由，爰裁定如主文第2 項所示。
四、據上論結，本件抗告為有理由，依非訟事件法第157 條、第
    46條，民事訴訟法第495 條之1 第1 項、第450 條，裁定如
    主文。
中    華    民    國    99    年    5    月    27    日
              家事法庭  審判長法  官  廖家陽
                              法  官  吳宏榮
                              法  官  施敏雄
以上正本證明與原本無異。
如不服本裁定應於送達後10日內向本院提出再抗告狀，並繳納再
抗告費新臺幣一千元。
中    華    民    國    99    年    5     月    27    日
                              書記官  楊馥華

司法院資訊處製作；財團法人民間司法改革基金會備份。
